臺灣高等法院刑事判決
111年度上訴字第4014號
上  訴  人  
即  被  告  王鉉溱




上列上訴人因詐欺等案件，不服臺灣新竹地方法院111年度金訴
字第239號，中華民國111年7月20日第一審判決（起訴案號：臺
灣新竹地方檢察署111年度偵字第3563號），提起上訴，本院判
決如下：
    主  文
上訴駁回。               
    事實及理由
一、按刑事訴訟法第348條於民國110年6月16日修正公布、同年
    月18日施行，修正前規定：「上訴得對於判決之一部為之；
    未聲明為一部者，視為全部上訴（第1項）。對於判決之一
    部上訴者，其有關係之部分，視為亦已上訴（第2項）。」
    修正後則規定：「上訴得對於判決之一部為之（第1項）。
    對於判決之一部上訴者，其有關係之部分，視為亦已上訴。
    但有關係之部分為無罪、免訴或不受理者，不在此限（第2
    項）。上訴得明示僅就判決之刑、沒收或保安處分一部為之
    （第3項）。」本件上訴人即被告王鉉溱於上訴理由狀及本
    院中均表示僅就科刑之部分提起上訴，其上訴範圍自僅及於
    科刑之部分，爰以原判決認定之犯罪事實及適用之法律為基
    礎(如附件)，就對被告之量刑當否論斷。　　
二、被告上訴意旨略以：依據司法院大法官會議解釋第775號解
    釋意旨觀之，原判決雖認被告於民國105年間、106年間先後
    因違犯公共危險案件，受有期徒刑宣告定應執行有期徒刑4
    月，於107年8月23日執行完畢，而再犯本案，依累犯加重其
    刑。惟前案為一般酒駕行為，與本案詐欺取財罪質明顯不同
    ，是否仍應依累犯加重，尚非無疑，請就累犯加重其刑部分
    予以撤銷云云。
三、原判決以被告犯本件之罪符合累犯之要件，應加重其刑，而
    審酌被告正值青壯，身強體健，不知勉力謀事，依循正途以
    獲取一己所需財物，竟為一己私利，加入詐欺集團擔任提領
    贓款、收取人頭帳戶及收水等工作，以助詐欺集團遂行詐騙
    行為，並造成被害人財產上之損害，所為實無足取，惟念被
    告犯後坦承犯行，態度尚可，兼衡被告有工地之工作以及就
    本案犯行之分工角色及支配程度，暨其等之犯罪動機、目的
    、手段、品行、生活狀況、智識程度為高職畢業等一切情狀
    ，量處如原判決主文所示之刑。
四、本院之判斷：
　㈠按受徒刑之執行完畢，或一部之執行而赦免後，5年以內故意
    再犯有期徒刑以上之罪者，為累犯，加重本刑至二分之一，
    刑法第47條第1項定有明文。依文義觀之，只要前案是受徒
    刑之執行完畢或一部之執行而赦免，於5年以內故意再犯後
    案之有期徒刑以上之罪，即構成累犯，不問被告所犯之前案
    與後案之罪是否需相同。惟有關累犯加重本刑部分，司法院
    大法官釋字第775號解釋意旨以：累犯加重不生違反憲法一
    行為不二罰原則之問題，惟其不分情節，基於累犯者有其特
    別惡性及對刑罰反應力薄弱等立法理由，一律加重最低本刑
    ，於不符合刑法第59條所定要件之情形下，致生行為人所受
    之刑罰超過其所應負擔罪責之個案，其人身自由因此遭受過
    苛之侵害部分，對人民受憲法第8條保障之人身自由所為限
    制，不符憲法罪刑相當原則，牴觸憲法第23條比例原則。於
    此範圍內，有關機關應自本解釋公布之日起2年內，依本解
    釋意旨修正之。於修正前，為避免發生上述罪刑不相當之情
    形，法院就該個案應依本解釋意旨，裁量是否加重最低本刑
    。
　㈡被告於105年間，因公共危險案件，經臺灣臺北地方法院以10
    6年度交簡字第1359號判決判處有期徒刑2月，併科罰金2萬
    元確定；又於106年間，因公共危險案件，經臺灣新北地方
    法院以106年度交簡字第2090號判決判處有期徒刑3月，併科
    罰金3萬元確定。上開案件，經臺灣新北地方法院以106年度
    聲字第3530號裁定，定應執行有期徒刑4月，併科罰金4萬元
    確定，有期徒刑部分於107年8月23日執行完畢後，竟於前案
    執行完畢後5年內故意再犯本案有期徒刑以上之罪，顯見其
    未能記取教訓，欠缺對法律之尊重，刑罰之反應力薄弱，無
    司法院大法官釋字第775號解釋意旨所指個案應量處最低法
    定刑，又無法適用刑法第59條減輕其刑，而應依此解釋意旨
    裁量不予加重最低本刑之情形。原判決審酌被告犯罪情節暨
    罪刑相當原則，認應依刑法第47條第1項之規定加重其刑，
    本院認並無不當。又所應加重者為最低本刑，原判決理由就
    此部分漏未載明，逕予補充。關於量刑，依原法院判決理由
    所載，已斟酌刑法第57條各款事由，本院認尚屬妥當。被告
    上訴為無理由，應予駁回。雖被告在本院審理中與被害人達
    成和解，惟給付日期係在被告出監後，本院認尚未能影響刑
    之酌定，附此說明。
據上論結，應依刑事訴訟法第368條、第373條，判決如主文。
本案經檢察官張凱絜提起公訴，檢察官蔡孟利到庭執行職務。
中　　華　　民　　國　　111 　年　　12　　月　　13　　日
　　　　　　　　　刑事第九庭    審判長法　官  潘翠雪
　　　　　　　　　　　　　　　　　    法　官  陳俞婷
　　　　　　　　　　　　　　　　　    法　官  陳筱珮
以上正本證明與原本無異。
如不服本判決，應於收受送達後20日內向本院提出上訴書狀，其
未敘述上訴之理由者並得於提起上訴後20日內向本院補提理由書
（均須按他造當事人之人數附繕本）「切勿逕送上級法院」。
                                      書記官  董佳貞
中　　華　　民　　國　　111 　年　　12　　月　　13　　日
【附件】
臺灣新竹地方法院刑事判決
                                    111年度金訴字第239號
公　訴　人　臺灣新竹地方檢察署檢察官
被　　　告　王鉉溱  男  （民國00年0月0日生）
                    身分證統一編號：Z000000000號
                    住○○市○○區○○街○段000巷0號4樓
　　　　　　吳姿瑩  女  （民國00年0月0日生）
                    身分證統一編號：Z000000000號
　　　　　　　　　　住○○市○○區○○路000巷0號3樓
　　　　　　賴國仁  男  （民國00年00月00日生）
                    身分證統一編號：Z000000000號
　　　　　　　　　　住○○市○○區○○路○段000巷00號
上列被告因違反洗錢防制法等案件，經檢察官提起公訴（111年
度偵字第3563號），本院依簡式審判程序判決如下：
    主  文
一、王鉉溱犯三人以上共同詐欺取財罪，累犯，處有期徒刑壹年
    壹月。
二、吳姿瑩犯三人以上共同詐欺取財罪，處有期徒刑壹年。
三、賴國仁犯三人以上共同詐欺取財罪，累犯，處有期徒刑壹年
    壹月。
    事  實
一、王鉉溱、吳姿瑩、賴國仁於民國110年10月間某日，加入由
    真實姓名年籍不詳之人所組成之詐欺集團，該詐欺集團依內
    部分工，由王鉉溱擔任提領贓款之車手，吳姿瑩擔任領取提
    款卡、變更密碼之取簿手，賴國仁擔任收取、轉交贓款之車
    手頭。王鉉溱、吳姿瑩、賴國仁與上開詐欺集團成員，共同
    意圖為自己不法所有，基於三人以上共同詐欺取財與掩飾詐
    欺取財所得去向之洗錢犯意，先由吳姿瑩至新北市○○區○○○
    號三重站取得薛佳宜所有之中國信託商業銀行帳號00000000
    0000號帳戶提款卡並交予王鉉溱，再由王鉉溱駕駛車牌號碼
    0000-00號自用小客車搭載吳姿瑩、賴國仁南下新竹待命。
    嗣於110年10月31日，該詐欺集團成員假冒係網路電商客服
    人員，與吳昆隆聯繫，佯稱系統設定錯誤，須依指示協助解
    除設定云云，致吳昆隆陷於錯誤，於110年10月31日下午3時
    2分許，匯款新臺幣（下同）14,000元至上開帳戶。王鉉溱
    旋即依指示，於110年10月31日下午3時8分許，持提款卡提
    領後，將款項交予賴國仁，由賴國仁轉交予詐欺集團成員，
    而以此方式掩飾詐欺取財所得去向。
二、案經吳昆隆訴由新竹市警察局第二分局報告臺灣新竹地方檢
    察署檢察官偵查起訴。
    理  由
壹、程序部分：
    本件被告王鉉溱、吳姿瑩、賴國仁所犯非死刑、無期徒刑、
    最輕本刑為3年以上有期徒刑之罪，被告王鉉溱、吳姿瑩、
    賴國仁於本院準備程序進行中，就被訴事實為有罪之陳述，
    經本院合議庭認合於刑事訴訟法第273條之1第1項之規定，
    裁定進行簡式審判程序，合先敘明。
貳、實體部分：
  一、認定犯罪事實所根據的證據及理由
　　　上開事實，業據被告王鉉溱、吳姿瑩、賴國仁於本院準備
      程序及審理時坦承不諱（見本院卷第63至66頁、第69至72
      頁、第77至80頁、第87至90頁），核與證人吳昆隆於警詢
      時證述遭詐欺取財情節大致相符（見111年度偵字第3563
      號卷第51至52頁），並有車輛詳細資料報表、中國信託商
      業銀行股份有限公司110年11月16日中信銀字第110224839
      305841號函、交易明細各1份、ATM及路口監視錄影畫面翻
      拍照片14張附卷可憑（見111年度偵字第3563號卷第35至4
      1頁、第43至49頁、第53頁）。是認被告王鉉溱、吳姿瑩
      、賴國仁之自白，應與事實相符，堪予採信。本件事證明
      確，被告王鉉溱、吳姿瑩、賴國仁前揭犯行均堪認定，應
      依法論科。
  二、論罪科刑
（一）核被告王鉉溱、吳姿瑩、賴國仁所為，均係犯刑法第339
      條之4第1項第2款之三人以上共同詐欺取財罪、洗錢防制
      法第14條第1項之洗錢罪。又被告王鉉溱、吳姿瑩、賴國
      仁就上開犯行，均係以一行為而觸犯上開2罪名，為想像
      競合犯，應依刑法第55條之規定，從一重之三人以上共同
      詐欺取財罪處斷。
（二）被告王鉉溱、吳姿瑩、賴國仁與真實姓名年籍不詳之詐欺
      集團成員，就上開犯行間，有犯意聯絡及行為分擔，均應
      依刑法第28條之規定，論以共同正犯。
（三）累犯
　　1.被告王鉉溱①於105年間，因公共危險案件，經臺灣臺北地
      方法院（下稱臺北地院）以106年度交簡字第1359號判決
      判處有期徒刑2月，併科罰金20,000元確定；②於106年間
      ，因公共危險案件，經臺灣新北地方法院以106年度交簡
      字第2090號判決判處有期徒刑3月，併科罰金30,000元確
      定。上開案件，經臺灣新北地方法院以106年度聲字第353
      0號裁定，定應執行有期徒刑4月，併科罰金40,000元確定
      ，有期徒刑部分於107年8月23日執行完畢等情，有臺灣高
      等法院被告前案紀錄表1份在卷可稽，其於前案執行完畢
      後5年內故意再犯本案有期徒刑以上之罪，為累犯，經審
      酌其情節暨罪刑相當原則，應依刑法第47條第1項之規定
      ，加重其刑。
　　2.被告賴國仁①於105年間，因毒品案件，經臺北地院以105
      年度訴字第487號判決判處有期徒刑1年10月，同時宣告緩
      刑4年確定，嗣經臺北地院以106年度撤緩字第196號裁定
      撤銷緩刑確定【下稱甲案】；②於106年間，因毒品案件，
      經臺北地院以106年度簡字第2154號判決判處有期徒刑3月
      確定；③於106年間，因毒品案件，經臺北地院以106年度
      簡字第2977號判決判處有期徒刑2月（共3罪），應執行有
      期徒刑4月確定；④於107年間，因毒品案件，經臺北地院
      以107年度簡字第1175號判決判處有期徒刑3月確定。上開
      ②至④案件，經臺北地院以107年度聲字第1831號裁定，定
      應執行有期徒刑9月確定【下稱乙案】。甲案、乙案經接
      續執行，於108年7月25日假釋出監，嗣於109年3月23日假
      釋期滿未經撤銷視為執行完畢等情，有臺灣高等法院被告
      前案紀錄表1份在卷可稽，其於前案執行完畢後5年內故意
      再犯本案有期徒刑以上之罪，為累犯，經審酌其情節暨罪
      刑相當原則，應依刑法第47條第1項之規定，加重其刑。
（四）爰審酌被告王鉉溱、吳姿瑩、賴國仁正值青壯，身強體健
      ，不知勉力謀事，依循正途以獲取一己所需財物，竟為一
      己私利，加入詐欺集團擔任提領贓款、收取人頭帳戶及收
      水等工作，以助詐欺集團遂行詐騙行為，並造成被害人財
      產上之損害，所為實無足取，惟念被告王鉉溱、吳姿瑩、
      賴國仁犯後坦承犯行，態度尚可，兼衡被告王鉉溱有工地
      之工作；被告吳姿瑩有服務業之工作；被告賴國仁有水電
      之工作，以及被告王鉉溱、吳姿瑩、賴國仁就本案犯行之
      分工角色及支配程度，暨其等之犯罪動機、目的、手段、
      品行、生活狀況、智識程度為高職畢業、高中肄業、高中
      肄業等一切情狀，分別量處如主文所示之刑，以資懲儆。
據上論斷，應依刑事訴訟法第273條之1第1項、第299條第1項前
段，判決如主文。
本案經檢察官張凱絜提起公訴，檢察官葉益發到庭執行職務。
中　　華　　民　　國　　111 　年　　7 　　月　　20　　日
                  刑事第七庭  法　官  王子謙
以上正本證明與原本無異。
如不服本判決應於收受本判決後20日內向本院提出上訴書狀，上
訴書狀應敘述具體理由。上訴書狀未敘述上訴理由者，應於上訴
期間屆滿後20日內補提理由書狀於本院（均須按他造當事人之人
數附繕本）「切勿逕送上級法院」。
中　　華　　民　　國　　111 　年　　7 　　月　　20　　日
                              書記官  廖宜君
附錄本案論罪科刑法條全文：
洗錢防制法第14條
有第二條各款所列洗錢行為者，處七年以下有期徒刑，併科新臺
幣五百萬元以下罰金。
前項之未遂犯罰之。
前二項情形，不得科以超過其特定犯罪所定最重本刑之刑。

刑法第339條之4
犯第三百三十九條詐欺罪而有下列情形之一者，處一年以上七年
以下有期徒刑，得併科一百萬元以下罰金：
一、冒用政府機關或公務員名義犯之。
二、三人以上共同犯之。
三、以廣播電視、電子通訊、網際網路或其他媒體等傳播工具，
    對公眾散布而犯之。
前項之未遂犯罰之。